臺灣高雄地方法院刑事判決　　　　　　　96年度訴字第1900號
公　訴　人　臺灣高雄地方法院檢察署檢察官
被　　　告　乙○○
上列被告因違反毒品危害防制條例案件，經檢察官提起公訴（96
年度毒偵字第3736號），被告為有罪之陳述，本院適用簡式審判
程序，判決如下：
    主  文
乙○○施用第一級毒品，累犯，處有期徒刑捌月。扣案之第一級
毒品海洛因貳小包 (驗後淨重分別為零點零零捌公克、零點參壹
陸公克，各含空包袋壹個），均沒收銷燬之；又施用第二級毒品
，累犯，處有期徒刑月。應執行有期徒刑拾月。扣案上開第一
級毒品海洛因貳小包 (驗後淨重分別為零點零零捌公克、零點參
壹陸公克，各含空包袋壹個），均沒收銷燬之。
    事  實
一、乙○○曾因施用毒品，經聲請送觀察、勒戒後，認有繼續施
    用毒品傾向，再經裁定送強制戒治並執行，復經裁定停止強
    制戒治，於90年1 月4 日停止其處分出監並付保護管束，並
    於同年6 月28日保護管束期滿，未經撤銷保護管束而執行完
    畢。嗣又因施用毒品海洛因、甲基安非他命罪，經本院92年
    訴字第1798號判決判處有期徒刑8 月、6 月，及因持有毒品
    罪，經本院92年易緝字第130 號判決判處有期徒刑3 月在案
    ，經合併定執行刑1 年6 月，於94年3 月22日執行完畢。詎
    其猶不知悔改。明知海洛因、甲基安非他命係經政府公告，
    列為毒品危害防制條例第2 條第2 項第1 、2 款之第1 、2
    級毒品，未經許可不得施用、持有，仍於前述強制戒治執行
    完畢釋放後5 年內曾因再犯施用毒品罪 (即再犯前開92訴字
    第1798號判決之罪)， 竟基於施用甲基安非他命單一集合犯
    意，自95年4 月3 日起，至96年4 月8 日止，以平均一至二
    月施用一次之頻率，在高雄縣大寮鄉○○路146 巷20號住處
    ，以將甲基安非他命置放於玻璃球上吸食煙氣方式施用甲基
    安非他命多次。另基於施用海洛因之單一集合犯意，自96年
    1 月間某日起，至同年4 月9 日上午10時止，在上址及高雄
    市○○○路某友人（姓名不詳）住處，以平均每月施用一次
    之頻率，將海洛因摻入香煙方式施用海洛因多次。於同年4
    月9 日16時50分許，在高雄市苓雅區○○○路224 號前，為
    警查獲，並扣得其所有預備供其施用之海洛因2 小包 (驗後
    淨重分別為0.008 公克、0.316 公克，各含空包袋1 個)，
    經警方於查獲後採集尿液送驗結果呈嗎啡、甲基安非他命等
    陽性反應，而悉上情。
二、案經高雄市政府警察局前鎮分局報告台灣高雄地方法院檢察
    署檢察官偵查起訴。
    理    由
壹、程序部分
　　被告乙○○所犯係死刑、無期徒刑、最輕本刑為3 年以上有
    期徒刑以外之罪，其於準備程序就前揭被訴事實為有罪之陳
    述，經受命法官告知簡式審判程序之旨，並聽取其與公訴人
    之意見後，本院合議庭認無不得或不宜改依簡式審判程序進
    行之處，爰依刑事訴訟法第273 條之1 第1 項、第284 條之
    1 ，裁定本件由受命法官獨任進行簡式審判程序，合先敘明
    。
貳、實體部分
一、上揭事實，業據被告於本院審理中坦承不諱，且其為警方查
    獲時所採集之尿液，經送檢驗結果，均各呈第一級毒品海洛
    因代謝後嗎啡及甲基安非他命之陽性反應，此有尿液採證代
    碼對照表、高雄市立凱旋醫院濫用藥物尿液檢驗報告各1 份
    在卷可憑。而扣案如事實欄所示之海洛因2 小包，為被告所
    有供其預備施用，業據其供陳明確。核被告自白確與事實相
    符，其施用第一、二級毒品之犯行，事證明確，洵堪認定。
二、被告前因施用毒品經送觀察、勒戒後，認有繼續施用毒品傾
    向，經裁定送強制戒治，嗣經裁定停止強制戒治，於90年1
    月4 日停止其處分出監並付保護管束，於同年90年6 月28日
    保護管束期滿，未經撤銷保護管束而執行完畢。嗣又因施用
    毒品海洛因、甲基安非他命及持有毒品罪，經本院92年訴字
    第1798號判決判處有期徒刑8 月、6 月，及92年易緝字第13
    0 號判決3 月在案，並合併定執行刑1 年6 月，於94年3 月
    22日執行完畢。詎其猶不知悔改，仍於前述強制戒治執行完
    畢釋放後5 年內曾因再犯施用毒品罪（即再犯前開92訴字第
    1798號判決等罪），再犯本件施用第一、二級毒品罪。此時
    ，究應依毒品危害防制條例第20條第3 項、第1 項之規定，
    將被告送觀察、勒戒？亦或應依法追訴？依現行毒品危害防
    治條例第20條第3 項之立法理由觀之，修正毒品危害防制條
    例就施用毒品者，只於「初犯」及「五年後再犯」二種情形
    ，有其追訴條件之限制，即須於初犯經觀察、勒戒或強制戒
    治釋放後，五年內均無施用毒品之行為，始能認其前所實施
    之觀察、勒戒或強制戒治已足遮斷毒癮，而得於五年後再犯
    時，再予適用初犯之規定，重行觀察、勒戒等程序。倘五年
    內已經再犯，被依法追訴處罰，縱其第三次（或第三次以上
    ）施用毒品之時間，在初犯釋放五年以後，即與「五年後再
    犯」之情形有別，且因已於「五年內再犯」，顯見其再犯率
    甚高，原實施觀察勒戒或強制戒治，已無法收其實效，而無
    五年戒斷期之存在，自無再經觀察、勒戒及強制戒治之必要
    ，應得逕行追訴處罰（最高法院95年第7 次刑事庭決議參照
    ），從而，本件被告於第1 次強制戒治執行完畢釋放後，再
    犯本次施用毒品罪行，雖滿五年，然依上開最高法院決議見
    解，仍應依法論科。
三、查海洛因、甲基安非他命，分別為毒品危害防制條例第2 條
    第2 項第1 、2 款所稱之第一、二級毒品，核被告施用海洛
    因及甲基安非他命之行為，係分別犯該條例第10條第1 項、
    第2 項之施用第一、二級毒品罪。其持有海洛因、甲基安非
    他命之低度行為，應分別為施用之高度行為所吸收，均不另
    論罪。又其所犯施用第一、二級毒品兩罪，犯意各別、行為
    互殊，應予分論併罰。
四、被告上開施用海洛因及甲基安非他命之行為雖有多次，然按
    毒品危害防制條例第10條之施用毒品罪，具有成癮之病患人
    格特質，構成要件本質上含有「習慣性」反覆為同一施用行
    為之意涵（學理上稱為「集合犯」），本件被告先後於事實
    欄所示之時、地分別施用海洛因及甲基安非他命，顯見其施
    用海洛因、甲基安他命具一至二月之習慣性、常癮性，足認
    其確有施用毒品之犯罪倚賴性，而其係基於單一集合犯意，
    於密切時、地反覆延續施用第一、二級毒品之犯罪，復參酌
    其所侵害之法益既為同一，將其評價為一罪，對其法益已足
    充分保護，自應論以實質上之一罪，較為合理適當。又被告
    於95年4 月3 日施用甲基安非他命後，修正公布之現行刑法
    業於95年7 月1 日起施行，然被告施用行為既持續至96年4
    月8 日許止，其行為之一部觸犯舊法，一部涉及新法，自應
    依最後行為時之新法處斷，並無行為後法律變更而須比較新
    舊法之問題（最高法院93年度台非字第273 號裁判意旨參照
    ）。被告前因施用毒品，經本院上開判決等判處有期徒刑8
    月、6 月、3 月在案，並合併定執行刑1 年6 月，於94年3
    月22日執行完畢，有臺灣高等法院被告前案紀錄表1 份附卷
    可稽，其於有期徒刑執行完畢後5 年內，故意再犯本件有期
    徒刑以上之罪，應依刑法第47條第1 項之規定論以累犯，並
    加重其刑。爰審酌被告前已因施用毒品案件經強制戒治及刑
    之執行，猶未徹底戒除毒癮，足認其並無戒除毒害之決心，
    本不宜寬貸，惟念其犯後坦承犯行，且施用毒品乃自戕一己
    之身體健康，並具有病患性人格之特質，其行為本身對社會
    所造成之危害並非直接、鉅大等一切情狀，分別量處如主文
    所示之刑，並定其應執行之刑，以資懲儆。
五、末按查獲之第一、二級毒品及專供製造或施用第一、二級毒
    品之器具，不問屬於犯人與否，均沒收銷燬之，毒品危害防
    制條例第18條第1 項前段定有明文。扣案之海洛因粉末2 小
    包（淨重如事實欄所示），係第一級毒品，爰依上開規定諭
    知沒收銷燬之；而盛裝上開海洛因之空包裝袋2 只，雖經法
    務部調查局就之與其所盛裝之第一級毒品海洛因分別鑑析其
    重量，惟因法務部調查局一般係以傾倒之方式，將包裝袋內
    之第一級毒品海洛因倒出與包裝袋分離而稱重，必要時，輔
    以刮杓刮取袋內粉末，然無論依何種方式分離，包裝袋內均
    有極微量之第一級毒品海洛因殘留，業經法務部調查局93年
    3 月19日調科壹字第09300113060 號函釋在案，此為本院職
    務上已知之事實，足認前開空包裝袋2 只內含極微量第一級
    毒品海洛因殘留而無法析離，海洛因與包裝袋應整體視為毒
    品，依毒品危害防制條例第18條第1 項前段規定，不論屬於
    犯人與否，均沒收銷燬之，再鑑驗耗損之毒品因已滅失，自
    無庸宣告沒收銷燬，併予敘明。
據上論斷，應依刑事訴訟法第273 條之1 第1 項、第299 條第1
項前段，毒品危害防制條例第10條第1 項、第2 項，第18條第1
項前段，刑法第11條、第47條第1 項、第51條第5 款，判決如主
文。
本案經檢察官甲○○到庭執行職務。
中　　華　　民　　國　　96　　年　　6 　　月　　15　　日
                    刑事第五庭  法  官  張金柱
如不服本判決，應自判決送達之翌日起10日內，向本院提出上訴
狀。（須附繕本）
上正本證明與原本無異。
中　　華　　民　　國　　96　　年　　6 　　月　　20　　日
                                書記官  莊正彬
附錄本案論罪科刑之法條
毒品危害防制條例第10條施用第一級毒品者，處六月以上五年以
下有期徒刑。
施用第二級毒品者，處三年以下有期徒刑。
